臺灣高等法院臺南分院刑事判決
110年度金上訴字第782號
上  訴  人  
即  被  告  陳彥瑋
選任辯護人  陳為元律師
上列上訴人因詐欺等案件，不服臺灣臺南地方法院110年度訴字
第50號中華民國110年4月29日第一審判決（起訴案號：臺灣臺南
地方檢察署109年度偵字第19619號；移送併辦：110年度偵字第3
946號），提起上訴，本院判決如下：
    主  文
上訴駁回。
    理  由
一、本案經本院審理結果，認第一審判決被告犯三人以上共同詐
    欺取財罪，處有期徒刑1年3月，沒收新臺幣4千元等，核無
    不當，應予維持，並引用如附件第一審判決書記載之證據及
    理由，復補充告訴人表示不願意調解之本院公務電話查詢紀
    錄表（本院卷第87頁）。
二、被告上訴意旨略以：
  ㈠被告偵査之自白，係因受到羈押之壓力而為，與事實並不相
    符，不具證明力，被告係受網友欺騙，不知其所收取的是贓
    款，並不是詐欺集團成員。
  ㈡陳莉婷為本案共犯，其證言屬自白性質，證明力受刑事訴訟
    法第156條第2項不得互為補強之限制，縱認被告已於偵査中
    自白，仍因欠缺補強證據，不能認定其犯行。再者，被告受
    託於台南領收現金之時間為下午15時許，已超過銀行營業時
    間，若有超出提款機提領上限現金之調度需求，確有可能委
    託司機運送。被告為白牌車司機，主要是受託運送各種貨物
    並收取車資，客戶運送貨物風險係客戶需評估負擔，不在被
    告的考量範園，如何能以「客戶必須承擔司機捲款風險」、
    「且全然不擔心現金遭被告捲走，此與一般單纯叫車之情形
    迥異」，要求被告考量客戶的風險？被告受本件委託，係因
    之前客人介紹，有一定信賴關係，與陌生委託不可一概而論
    。被告取款時已有詢問，已盡合理查證義務，交付現金之人
    之回答被告認為合理才會運送，當難以此認被告可預見此為
    不法詐騙款項。
　㈢被告依據駕駛白牌車接受客戶委託之公定價收費，與詐欺案
    中犯罪者純就詐欺行為取得報酬顯然不同，4千元為台南至
    苗栗之車資，非被告詐騙之不法所得，被告僅屬遭詐騙集圑
    隨機利用以運送贓款之人，無從預見有犯罪行為，並無共同
    犯罪意思，無詐欺取財之不確定故意。
  ㈣被告受託運送被害人受詐欺所得之款項，交由詐騙集團成員
    轉交上游，並不足以使贓款之來源合法化，亦無證據足認被
    告主觀上有逃避或妨礙所犯重大犯罪之追査或處罰之犯意，
    難認有何阻撓國家對詐騙犯罪所得之追查，當難遽以洗錢防
    制法第14條第1項之罪名相繩。
  ㈤縱認被告有罪，原審量刑亦屬過重，請審酌被告涉案情節輕
    微，收取利益微薄，予以從輕量刑，給予緩刑。
三、經查：　
  ㈠被告上開上訴意旨㈠至㈢，業於原審提出，原審已詳為說明如
    附件所示，本院不再贅述；其雖辯稱有信任關係才會運送云
    云，然其歷經偵審均無法說明該客戶究為何人（本院卷第78
    至80頁），難認有何信任關係可言；況且其使用之微信又已
    刪除，益徵其掩人耳目之舉措，難為其有利之認定。
  ㈡洗錢防制法所稱之「洗錢」行為，依第2條之規定係指：①意
    圖掩飾或隱匿特定犯罪所得來源，或使他人逃避刑事追訴，
    而移轉或變更特定犯罪所得。②掩飾或隱匿特定犯罪所得之
    本質、來源、去向、所在、所有權、處分權或其他權益者。
    ③收受、持有或使用他人之特定犯罪所得。同法第14條第1項
    設處罰規定：「有第二條各款所列洗錢行為者，處七年以下
    有期徒刑，併科新臺幣500萬元以下罰金」，俾防範犯罪行
    為人藉製造資金流動軌跡斷點之手段，去化不法利得與犯罪
    間之聯結。查金錢乃替代物，欠缺明顯特徵，故追查特定金
    錢甚為困難，而30萬元之匯款並無特殊限制，一般人均可輕
    易轉帳匯出，臨櫃或網路均無不可，被告見他人不以自己名
    義轉帳，反而大費周章，以微信請白牌車司機長途運送，主
    觀上應能預見該金錢來路不明，其拿取運送後會產生製造斷
    點、遮斷金流、不易查明，有逃避國家追訴、處罰之效果，
    被告仍持以運送交付不詳之人，掩飾詐欺犯罪所得之去向，
    以利洗錢實行，自應成立一般洗錢罪。
  ㈢被告雖辯稱自己是白牌車司機，遭詐騙集團隨機利用云云，
    然其對於有違常情運送現金30萬元之客戶一無所知，對於收
    款對象陳莉婷所詢之人並不知悉，卻不覺有異，仍收受該30
    萬元，對於在苗栗轉交款項之人，亦無認識，卻仍長途轉交
    鉅款，在在均與事理有悖，且其短時間能獲取4千元，卻未
    為任何查證，輕率代不相識之人運送高額金錢，更加證明被
    告是因缺錢貪圖高報酬而為之，是其有詐欺取財犯意甚明。
    又被告在可預見此舉將能掩飾特定犯罪之不法利益最終去向
    、所在之情況下，仍運送替代物高額金錢，已足以造成金融
    秩序有遭到擾亂之虞，當其後之特定犯罪已足以被證明時，
    即可構成洗錢罪，而具有可罰性。被告為有充足知識經驗、
    社會閱歷之成年人，而匯款轉帳並非困難，無端以如此輕率
    之方式運送現金30萬元給不詳之人，即有上開犯行無誤，其
    辯稱未掩飾、隱匿而無洗錢犯意云云，實無可採。
四、駁回上訴之理由：
  ㈠原審以被告所犯加重詐欺取財、洗錢犯行，罪證明確，因而
    適用附件所示條文論罪，並審酌被告年輕力壯，不思以正當
    方法賺取財物，為貪圖輕易獲得金錢，即參與詐欺集團之犯
    罪組織擔任「車手」，共同參與本案詐欺取財犯行，並移轉
    詐欺犯罪所得，而掩飾、隱匿詐欺正犯詐欺犯罪所得之來源
    、去向暨所在，使金流不透明，影響社會經濟秩序，危害金
    融安全，亦使不法之徒得藉此輕易詐取財物、隱匿真實身分
    ，造成國家查緝犯罪受阻，也使告訴人無從追回被害款項而
    受有財產損失，所生危害非輕，兼衡被告犯罪之動機、目的
    、手段、分工參與犯罪程度、對告訴人所生財產損害程度、
    前科素行、陳明之智識程度與家庭經濟狀況、未能坦承犯行
    ，迄未能賠償告訴人之犯罪後態度等一切情狀，量處有期徒
    刑1年3月，沒收4千元等，本院核其認事用法並無不當，量
    刑亦稱允洽。
　㈡被告猶執陳詞提起上訴，否認犯罪及量刑過重，指摘原判決
    違誤不當，請求撤銷改判云云，惟本院已說明如上，且被告
    另有相類犯罪由臺灣屏東地方檢察署檢察官以110年度偵字
    第2782、3645、4286號提起公訴，有前案紀錄表及起訴書可
    按（本院卷第89至109頁），難認其辯解可採；再按量刑輕
    重係屬事實審法院得依職權自由裁量之事項，苟已斟酌刑法
    第57條各款所列情狀而未逾越法定刑度，不得遽指為違法。
    又在同一犯罪事實與情節，如別無其他加重或減輕之原因，
    下級審量定之刑，亦無過重或失輕之不當情形，則上級審法
    院對下級審法院之職權行使，原則上應予尊重。經查，告訴
    人不願意調解，有本院公務電話查詢表可按（本院卷第87頁
    )，原審就未和解一事亦審酌在案，難認上開量刑有過重之
    情形，本件上訴，為無理由，應予駁回。
據上論結，應依刑事訴訟法第373條、第368條，判決如主文。
本案經檢察官莊士嶔提起公訴，檢察官胡晟榮移送併辦，檢察官
謝錫和到庭執行職務。
中　　華　　民　　國　 110　　年　　9 　　月　　9　　日
                  刑事第五庭    審判長法　官  黃國永
                                      法　官  蔡川富
                                      法　官  翁世容
以上正本證明與原本無異。
如不服本判決應於收受送達後20日內向本院提出上訴書狀，其未
敘述上訴理由者，並得於提起上訴後20日內向本院補提理由書（
均須按他造當事人之人數附繕本）「切勿逕送上級法院」。
                                      書記官  顏惠華
中　　華　　民　　國　 110　　年　　9 　　月　　9　　日
附錄本案論罪科刑法條：
中華民國刑法第339條之4
犯第339條詐欺罪而有下列情形之一者，處1年以上7年以下有期
徒刑，得併科1百萬元以下罰金：
一、冒用政府機關或公務員名義犯之。
二、三人以上共同犯之。
三、以廣播電視、電子通訊、網際網路或其他媒體等傳播工具，
    對公眾散布而犯之。
前項之未遂犯罰之。
組織犯罪防制條例第3條
發起、主持、操縱或指揮犯罪組織者，處3年以上10年以下有期
徒刑，得併科新臺幣1億元以下罰金；參與者，處6月以上5年以
下有期徒刑，得併科新臺幣1千萬元以下罰金。但參與情節輕微
者，得減輕或免除其刑。
具公務員或經選舉產生之公職人員之身分，犯前項之罪者，加重
其刑至二分之一。
犯第1項之罪者，應於刑之執行前，令入勞動場所，強制工作，
其期間為3年。
前項之強制工作，準用刑法第90條第2項但書、第3項及第98條第
2項、第3項規定。
以言語、舉動、文字或其他方法，明示或暗示其為犯罪組織之成
員，或與犯罪組織或其成員有關聯，而要求他人為下列行為之一
者，處3年以下有期徒刑，得併科新臺幣3百萬元以下罰金：
一、出售財產、商業組織之出資或股份或放棄經營權。
二、配合辦理都市更新重建之處理程序。
三、購買商品或支付勞務報酬。
四、履行債務或接受債務協商之內容。
前項犯罪組織，不以現存者為必要。
以第5項之行為，使人行無義務之事或妨害其行使權利者，亦同
。
第5項、第7項之未遂犯罰之。
洗錢防制法第14條
有第二條各款所列洗錢行為者，處7年以下有期徒刑，併科新臺
幣5百萬元以下罰金。
前項之未遂犯罰之。
前二項情形，不得科以超過其特定犯罪所定最重本刑之刑。

【附件】
臺灣臺南地方法院刑事判決　　　
110年度訴字第50號
公　訴　人　臺灣臺南地方檢察署檢察官
被　　　告　陳彥瑋　男　民國00年00月00日生
　　　　　　　　　　身分證統一編號：Z000000000號
　　　　　　　　　　住苗栗縣○○鎮○○街00號
選任辯護人　陳為元律師
上列被告因詐欺等案件，經檢察官提起公訴（109年度偵字第196
19號），及移送併辦（110年度偵字第3946號）本院判決如下：
    主  文
陳彥瑋犯三人以上共同詐欺取財罪，處有期徒刑壹年參月。
未扣案之犯罪所得新臺幣四千元沒收之，於全部或一部不能沒收
或不宜執行沒收時，追徵其價額。
    事  實
一、陳彥瑋於民國109 年9 月23日起，參與其於微信上所相識身
    分年籍不詳成年男子、及自稱「許昊廷」之身分年籍不詳成
    年男子所屬之某詐欺集團成員所主持、操縱及指揮具有持續
    性、牟利性之詐欺集團犯罪組織，並與其他不詳成員共同意
    圖為自己不法所有，基於三人以上共同詐欺取財、一般洗錢
　　之犯意聯絡，先由某身分不詳詐騙集團成員於109 年9 月27
    日14時18分許致電甘美滿，並以佯稱自己為甘美滿之姪子，
    急須向甘美滿借款新臺幣( 下同) 30萬元，甘美滿因此陷於
    錯誤，於109 年9 月28日10時19分許匯款30萬元現金至詐騙
    集團成員所指定之不知情之陳莉婷所有中華郵政帳號000-00
    000000000000號帳戶內，再由「許昊廷」委由陳莉婷於同日
    13時許前往臺南市○區○○路000 號德高厝郵局內將上開款項
    提領，將上開現金以提袋包裝，於同日15時許在臺南市○○區
    ○○路0 段000 號7-11新正賢門市外交付予陳彥瑋，陳彥瑋受
    領上開贓款後，即自行自前開贓款中抽取4000元之現金為報
    酬，並駕駛車牌號碼000-0000號自用小客車返回苗栗縣某處
    將前開贓款交付與該詐騙集團中其他成員，以隱匿其等詐欺
    取財所得之金錢去向。嗣因甘美滿發覺遭騙報警處理，經警
    調閱路口監視器錄影畫面比對追查後，始循線查悉上情。
二、案經臺南市政府警察局歸仁分局移送臺灣臺南地方檢察署檢
    察官偵查起訴及移送併辦。
    理  由
一、證據能力：
㈠、組織犯罪防制條例第12條第1項中段規定：「訊問證人之筆錄
    ，以在檢察官或法官面前作成，並經踐行刑事訴訟法所定訊
    問證人之程序者為限，始得採為證據。」，是在違反組織犯
    罪防制條例案件，證人於警詢時之陳述，絕對不具證據能力
    ，無刑事訴訟法第159條之2、第159條之3及第159條之5等規
    定適用之餘地，自不得採為判決基礎(最高法院108年台上字
    第3357號判決意旨參照)。則本案證人即被害人甘美滿、證
    人陳莉婷於警詢之陳述，固不得作為認定被告陳彥瑋違反組
    織犯罪防制條例之證據，然就被告所犯本案其他罪名部分，
    則不受此限制，得作為證據使用。
㈡、檢察官、被告及辯護人對本判決下述所引用被告以外之人於
    審判外之陳述，經本院審理時逐項提示，均表示同意作為本
    案證據使用，本院審酌各該證據資料作成時之情況，尚無違
    法不當及證明力明顯過低之瑕疵，而認以之作為證據應屬適
    當，依刑事訴訟法第159條之5第1項規定，均有證據能力。
㈢、本判決所引用之非供述證據，查無非法或不當取證之情事，
    復為證明本件犯罪事實所必要之重要關係事項，均有證據能
    力。
二、實體部分：
㈠、被告固不否認詐騙集團成員所為詐騙甘美滿之詐騙行為，亦
    不否認陳莉婷有在臺南市○○區○○路0 段000 號7-11新正賢門
    市外交付30萬元與伊，伊自其中抽取4,000元之現金為報酬
    ，並駕駛車牌號碼000-0000號自用小客車返回苗栗縣某處將
    前開贓款交付與他人之事實，惟於本院審理時矢口否認有何
    詐欺等犯行，辯稱：伊是白牌司機，基於自身跑車工作取得
    合理報酬，並非基於不法意圖而自詐騙金額取得一定成數之
    金錢，且伊之前工作經驗，其認知為接受委託運送貨物，與
    一般工作狀況並無差別，並無預見其被利用為詐騙集團之車
    手之可能，並無詐欺之犯意。
㈡、被害人甘美滿遭詐欺集團成員施用詐術而陷於錯誤，於109 
    年9 月28日10時19分許匯款30萬元現金至陳莉婷所有中華郵
    政帳號000-00000000000000號帳戶內，由陳莉婷於同日13時
    許前往臺南市○區○○路000 號德高厝郵局內將上開款項提領
    後，於同日15時許在臺南市○○區○○路0 段000 號7-11新正賢
    門市外交付予被告，被告自行自前開贓款中抽取4,000元之
    現金為報酬，並駕駛車牌號碼000-0000號自用小客車返回苗
    栗縣某處將前開款項交付他人之事實，為被告所不否認，核
    與甘美滿、陳莉婷證述之內容相符（他字卷11-15、18、23-
    29頁、偵字卷第000 -000 頁），並有甘美滿所填寫郵政入
    戶匯款申請書、內政部警政署反詐騙諮詢專線紀錄表、新北
    市政府警察局中和分局中原派出所受理刑事案件報案三聯單
    及受理各類案件紀錄表、內政部警政署反詐騙諮詢專線紀錄
    表（案件編號：0000000000）、陳莉婷所有中華郵政000-00
    000000000000號帳戶存摺影本、交易明細、監視器攝錄畫面
    擷取照片、臺南市仁德區中正路與文賢路口與文賢路一段85
    3 巷內之109年09月28日15時許監視錄影器畫面翻拍照片、
    車牌號碼000-0000號自用小客車車輛詳細資料報表、新北市
    政府警察局中和分局中原派出所受理各類案件紀錄表、陳莉
    婷與「許昊廷」、「富盛- 線上客服」間LINE通訊軟體對話
    紀錄翻拍照片在卷足參（他字卷第31、33、35-37、39-45、
    55頁、偵字卷第39頁、併辦警卷第11、37-56頁），足認詐
    欺集團不詳成員，確有對甘美滿施用詐術，甘美滿受騙將30
    萬元匯入陳莉婷帳戶，陳莉婷領款後交由被告，被告取出4,
    000元後，在苗栗地區將餘款交給他人之事實，要可認定。
㈢、被告固辯稱，其僅係白牌司機，領取之對價為車資，不知領
    取的金額是被害人遭騙的云云，惟本件被告確有構成犯罪之
    行為，有下列證據可資證明，茲分述如下：
１、惟稽之其於偵查中檢察官詢問「（問）本件是否有承認犯詐
    欺、洗錢、組織罪嫌？（答）我確實有做，所以我承認。」
　　（偵卷第342頁），即被告在偵查中已自白犯罪。其雖辯稱
    係因為求交保，方為認罪之意思表示，然上情係在被告律師
    的陪同下所做的詢答，檢察官復詢問其辯護人「（問）有無
    其他陳述？（辯護人答）被告已經坦承，且都清楚交代，請
    地檢署儘速起訴讓被告完成他的刑事程序」，益見辯護人亦
    認被告真誠認罪，且遍查該日之筆錄，被告或其辯護人均未
    提出交保之請求（偵卷第341-342頁），被告既在其律師保
    障其訴訟權權益下仍為認罪之意思表示，復未為交保之請求
    ，顯見該日之自白應與交保無涉，係出於被告之真意，且輔
    以前開證據，亦可認該日之自白應與事實相符。
２、臺灣金融機構普及，匯款手續費僅約30元，只要留下匯款人
    資料，任何人均可使用金融機構匯款，且依此方式匯款不但
    便捷，且匯出、匯入人員之資料清楚，並可以留下匯款憑證
    ，是如無正當理由，實難想見會捨其方式，而雇用司機，給
    付高額之車資，且又必須承擔司機捲款之風險，依此方式轉
    交現金，極易被利用為與財產有關之犯罪方式，此為一般人
    依一般生活經驗認知所易於體察之常識。被告知悉收取送達
    之物品為金錢，且僅在陳莉婷詢問被告是否為許昊霆的表弟
    ，被告表示是之後，陳莉婷即把30萬元之現金交付被告，可
    知雙方不認識，取款及交款過程均未留下憑證，此有被告及
    陳莉婷之筆錄附卷足參（偵查卷第341-342頁、他字卷第12-
    14頁）。佐以被告於案發時係年滿25歲心智成熟之成年人，
    具有高職畢業之智識程度，依其社會經驗及智識程度，應知
    倘該筆現金係為合法取得，只需要求陳莉婷至金融機構匯款
    ，只需給付30元之匯款手續費，不需大費周章要被告從苗栗
    南下至臺南，取款後再行返抵苗栗，並給付被告4,000元，
    且全然不擔心現金遭被告捲走，此與一般單純叫車之情形迥
    異，被告前往取款時亦察覺有異，進而詢問（本院卷第137-
    138頁），足認被告在取款時，可預見該筆現金可能係不法
    詐騙款項等情，堪以認定。
３、按現今詐欺犯罪集團參與人數眾多，分工亦甚縝密，為達詐
    欺取財之目的，復為隱匿日後犯罪所得，防止遭查緝，多區
    分為實施詐欺之人與提領詐欺所得之人，二者均係詐欺集團
    組成所不可或缺之人，彼此分工，均屬犯罪集團之重要組成
    成員。而實施詐欺之人又常有一線、二線、三線人員之分，
    分別扮演不同之角色，並有負責管理該實施詐欺人員之管理
    者，而車手於提領詐騙所得款項後，再將該款項交付予負責
    收款之人員後，由該負責收款人員將款項交予該詐欺集團所
    指定之人員，如此嚴密之組織及眾多之人員，無非係為獲取
    最大之利益，並避免為警查獲。然多年來詐欺集團猖獗，民
    眾受騙案件層出不窮，政府亦再三宣導，而詐欺集團均有專
    人擔任車手之工作，車手提款除有其即時性、時效性，以免
    詐騙使用之人頭帳戶遭凍結，致徒勞無功，車手於提款時無
    不更為謹慎小心，唯恐他人發現其等犯罪跡證，或與犯罪無
    涉不相干之人直接接觸。詐欺集團為避免車手於出發之際，
    還需臨時安排、尋覓交通工具，亦恐因未能即時覓得交通工
    具而耽誤時效，致遭被害人察覺異樣，報警處理，要求車手
    必須備有交通工具，被告自行駕車前往，更符合上開模式。
    再者，詐欺集團若另派遣非屬集團成員之人搬運贓款，除徒
    增被查獲機會，致詐欺集團功虧一簣外，亦有遭黑吃黑之風
    險，故苟被告並非本案詐欺集團成員，該詐欺集團不可能甘
    冒功敗垂成，甚至因洩漏犯行遭查緝之風險，由被告駕車前
    往取款，是被告確為本案詐欺集團成員之一甚明。
４、被告前於偵查中稱：之前有一個苗栗的朋友（我不知道真實
    姓名及身分）他在9月初問我是否在跑車，我說有，他就介
    紹1個客人，讓我加客人微信，微信訊息我都清掉了云云（
    偵卷第116-117頁），衡酌苟為尋常之白牌司機，縱無法全
    然知悉對方的年籍資料，然為日後聯繫方便，必會留下客人
    微信，豈會全然將客人資料刪除，且無法提供仲介者之資料
    以供追查，是被告將該等訊息刪除之舉，更顯有疑。被告對
    前往收錢之行為難認無犯罪之認識。
５、又本案被告係由其所屬之詐騙集團成員與被害人聯繫，對其
    等施以詐術後，被害人因而限於錯誤而將款項匯入詐騙集團
    所指定之帳戶內，而被告於陳莉婷提領後，負責轉交詐欺集
    團，是被告前開舉止於客觀上得以切斷詐騙所得金流之去向
    ，阻撓國家對詐欺犯罪所得之追查，被告顯然知悉其所拿取
    、交付之行為得以切斷詐欺金流之去向，是被告主觀上具有
    掩飾、隱匿該財產與犯罪之關聯性，以逃避國家追訴、處罰
    之犯罪意思，至為灼明。
６、綜觀上情，堪認被告所收取款項乃係詐騙他人而來之贓款，
    尚未逸脫被告可得預見之範圍，然被告竟無視於此，為謀求
    私利，而參與「許昊廷」及其他真實姓名、年籍均不詳之成
    年人所從事詐欺取財之部分犯行，心態上顯係對其行為成為
    詐欺取財犯罪計畫之一環而促成犯罪既遂之結果予以容任，
    是被告雖無積極使詐欺取財犯罪發生之欲求，然其仍有縱為
    「許昊廷」集團收取之款項係詐欺取財之犯罪所得，亦放任
    其發生而不違背其本意之意思，揆諸前揭說明，被告確有與
    「許昊廷」之詐欺集團之不明人士共同詐欺取財之不確定故
    意乙情，洵堪認定。
㈣、另被告雖稱有於警詢時提到交付金錢地點，要求警方調閱相
    關影帶，即可找到集團共犯，此部分經本院詢問移送警局，
    並未能取得，此有本院公務電話記錄在卷足佐（本院卷第11
    3頁），且縱能調取，亦僅為共犯結構之問題，並無解於被
    告構成犯罪。從而，被告前開犯行，事證明確，洵堪認定，
    應予以依法論科。
三、論罪科刑
㈠、核被告上開所為，係犯刑法第339 條之4 第1 項第2 款之
    三人以上共同犯詐欺取財罪、組織犯罪防制條例第3 條第1
    項後段參與犯罪組織罪及洗錢防制法第2 條第2 款、第14條
    第1 項之一般洗錢罪。洗錢罪部分雖起訴書未論及該法條，
    然此與起訴部分有想像競合犯之裁判上一罪之關係，且經本
    院當庭諭知該罪名（本院卷第74、129頁），並不影響被告
    之防禦權，另移送併辦與本案起訴部分屬同一犯罪事實，本
    院自應予以審理。
㈡、被告與詐欺集團其他成員間，就本案上開犯行，有犯意聯絡
    及行為分擔，應論以共同正犯。
㈢、被告所犯上開3 罪之構成要件行為部分重合，屬一行為觸犯
    數罪名之想像競合犯，應依刑法第55條規定，從一重論以刑
    法第339 條之4 第1 項第2 款之三人以上共同詐欺取財罪。
㈣、爰審酌被告年輕力壯，不思以正當方法賺取財物，為貪圖輕
    易獲得金錢，即參與詐欺集團之犯罪組織擔任「車手」，共
    同參與本案詐欺取財犯行，並移轉詐欺犯罪所得，而掩飾、
    隱匿詐欺正犯詐欺犯罪所得之來源、去向暨所在，使金流不
    透明，影響社會經濟秩序，危害金融安全，亦使不法之徒得
    藉此輕易詐取財物、隱匿真實身分，造成國家查緝犯罪受阻
    ，也使告訴人無從追回被害款項而受有財產損失，所生危害
    非輕，兼衡被告犯罪之動機、目的、手段、分工參與犯罪程
    度、對告訴人所生財產損害程度、前科素行、陳明之智識程
    度與家庭經濟狀況、未能坦承犯行，迄未能賠償告訴人之犯
    罪後態度等一切情狀，量處如主文所示之刑。
㈤、被告雖犯組織犯罪防制條例第3 條第1 項後段之參與犯罪組
    織罪，惟本於法律合憲性解釋原則，依司法院釋字第471 號
    關於行為人有無預防矯治其社會危險性之必要，及比例原則
    等與解釋意旨不相衝突之解釋方法，為目的性限縮，對犯該
    條例第3 條第1 項之參與犯罪組織罪者，視其行為之嚴重性
    、表現之危險性、對於未來行為之期待性，以及所採措施與
    預防矯治目的所需程度，於有預防矯治其社會危險性之必要
    ，且符合比例原則之範圍內，由法院依該條例第3 條第3 項
    規定，一併宣告刑前強制工作（最高法院刑事大法庭108 年
    度台上大字第2306號裁定意旨參照）。本件審酌被告於參與
    之詐欺集團犯罪組織內，僅係負責提領詐騙贓款，居於該組
    織之下層地位，非主導地位，且非親自對告訴人實施詐騙，
    參與情節非重、參與時間非久，是其於本案犯行所顯現之行
    為嚴重性及表現危險性均尚屬非重，亦無證據足認其有實行
    詐欺犯行之習慣或係因遊蕩或懶惰成習而犯罪，則其於執行
    主文所示之刑後，應已足令其產生警惕，而達預防再犯及矯
    治之效，如另於其所應擔負之自由刑外宣告強制工作，而干
    預其人身自由與行動自由長達3 年，依比例原則衡量後，顯
    有輕重失衡之情，是依上開說明，爰不併為強制工作之宣告
    。
㈥、沒收之說明：共同正犯間犯罪所得之沒收，應就個人所分得
    部分個別為沒收或追徵之見解，對於不法利得分配明確時，
    應依各人實際分配所得沒收（最高法院104 年度台上字第36
    04號判決見解參照）。又被告所犯洗錢防制法第14條第1 項
    規定，依同法第18條第1 項前段固有沒收財物或財產上利益
    之特別規定。惟洗錢防制法第18條第1 項規定，並無「不問
    屬於犯罪行為人與否」之要件（絕對義務沒收），當以屬於
    （按指實際管領）犯罪行為人者為限，始應（相對義務）沒
    收。本件被告供承其提領詐欺所得款項，可獲得提領4 千元
    之報酬（偵二卷第11頁），而依卷內事證既查無其他積極證
    據足認被告本案犯行所得，除其所供述之上述報酬外，尚有
    其他不法利得，依罪疑有利於被告原則，應認被告實際受分
    配之不法利得為4,000 元，雖未扣案，仍應依刑法第38條之
    1 第1 項前段宣告沒收，於全部或一部不能沒收或不宜執行
    沒收時，依同法條第3 項規定，追徵其價額。
據上論斷，依刑事訴訟法第299 條第1 項前段，組織犯罪防制條
例第3 條第1 項後段，洗錢防制法第2 條第2款、第14條第1 項
，刑法第11條前段、第28條、第339 條之4 第1 項第2 款、第55
條、第38條之1 第1 項前段、第3 項、第40條第1 項，刑法施行
法第1 條之1 第1 項。
本案經檢察官蔡佩容提起公訴，檢察官洪欣昇到庭執行職務。 
中　　華　　民　　國　　110 　年　　4 　　月　　29　　日
                  刑事第五庭  審判長法  官   蔡奇秀
                                    法  官   林欣玲
                                    法  官   林岳葳
以上正本證明與原本無異。
如不服本判決應於收受本判決後20日內向本院提出上訴書狀，並
應敘述具體理由。其未敘述上訴理由者，應於上訴期間屆滿後20
日內向本院補提理由書狀（均須按他造當事人之人數附繕本）「
切勿逕送上級法院」。 
　　　　　　　　　　　　　　　　　  書記官   楊琄琄
中　　華　　民　　國　　110 　年　　4 　　月　　29　　日